【裁判字號】    90,上訴,655
【裁判日期】    900531
【裁判案由】    偽造文書
【裁判全文】
臺灣高等法院高雄分院刑事判決                      九十年度上訴字第六五五號
    上  訴  人  台灣屏東地方法院檢察署檢察官
    上  訴  人
    即  被  告  乙○○
右上訴人因偽造文書案件，不服臺灣屏東地方法院八十九年度訴字第七二六號中華民
國九十年三月二十六日第一審判決（起訴案號：臺灣屏東地方法院檢察署八九年度偵
字第六二八九號），提起上訴，本院判決如左：
      主  文
上訴駁回。
乙○○緩刑貳年。
      事  實
一、乙○○基於偽造暨行使私文書之概括犯意，（一）於民國八十八年五月間，擅自
    偽造「謝偉基」之署押一枚，於其所簽發之以屏東市第一信用合作社復興分社為
    付款人、發票日為八十八年五月十六日（後改為同年八月十六日）、金額為新台
    幣（下同）六萬元、票號為0000000號之支票上背書而偽造私文書，復將
    上開支票交付藍甫成而行使，用以支付其頂讓藍甫成所營小吃部之款項；（二）
    復於八十八年七月間，擅自偽造「謝偉基」之署押一枚，於其所簽發之以屏東市
    第一信用合作社復興分社為付款人、發票日為八十八年七月十五日、金額為三萬
    元、票號為0000000號之支票上背書而偽造私文書，復將上開支票交付甲○○而行使，用以向甲○○借貸同額現款，均足生損害於藍甫成、甲○○及謝偉
    基。嗣上開支票屆期提示未獲兌付，經向背書名義人謝偉基追索未果，始得知上
    情。
二、案經藍甫成之父丙○○告發、甲○○告訴由臺灣屏東地方法院檢察署檢察官偵查
    起訴。
     理  由
一、訊之被告乙○○固坦承於支票簽署謝偉基姓名而為背書，並將之分別交付予藍甫
    成及甲○○之事實，惟否認其所簽署之謝偉基姓名乃偽造，辯稱：我是有經過謝
    偉基同意，才簽他的名字，我們是以電話通訊的，謝偉基因為怕受到五萬元之牽
    累，所以不敢承認有同意我簽署姓名背書，甲○○並未告我，丙○○告我所執金
    額六萬元之該紙支票，本來是我交付甲○○以為借貸之擔保，後來清償取回，復
    持以向藍甫成借錢，惟忘記塗銷謝偉基之背書，我不是在向藍甫成借錢時才以謝
    偉基之名背書，且支票背書七天後就失效，根本無背書之效力云云。惟查：被告
    乙○○於原審調查時中自承：於支票簽署謝偉基姓名而為背書，並持以交付他人
    之事實（見原審卷第十四頁、第四十一頁）等語，核與告發人丙○○於告訴狀之
    指訴：「‧‧‧當時因認識背書人，誠信可靠，不疑有詐，豈料被告竟假藉謝偉
    基之名，自行填寫背書藉之取信告訴人，‧‧‧」（見八十九年度偵字第四四一
    五號偵查卷第二頁）、告訴人甲○○於告訴狀內指訴：「查被告乙○○知道告訴
    人與謝偉基是多年好友，於八十八年七月簽發屏東第一信用合作社復興分社支票
    一張，票號ＥＧ六三一五三一號，面額三萬元正，背面自己簽上謝偉基名字作
    為背面人，‧‧‧」之情節相符，並有該支票二紙之正反面影本附卷可稽，堪可
    認定。又被告乙○○之於支票簽署謝偉基姓名而為背書，未徵得謝偉基同意一節
    ，亦據證人謝偉基結證明確，並供稱：「（問：對卷附本票三萬、六萬兩張，背
    面的謝偉基的簽名是否你親筆簽署？你是否有授權何人代簽？）答：不是我簽署
    的，也沒有授權他人簽署」、「（問：根據被告供稱他有在電話中經你的同意，
    他才簽署，你有何意見？）答：當時，我一概不知情。我是事後才知道」「就我
    的認知，他（指被告）是一個有信用的人，而且他也是很刻苦的人，但是因為不
    景氣的關係，所以他才有負債，而且當初如果我有同意，我與被告及告訴（發）
    人都是好朋友，即使是六十萬元，我也會解決，不會鬧到法院」（見原審卷第四
    十二頁）等語，顯見證人謝偉基與本件被告乙○○、告發人丙○○、告訴人甲○○俱屬舊識，彼此素無怨隙，堪認其立場公允不致偏頗，是其證詞自堪採信。被
    告乙○○徒託空言謂有得證人謝偉基之同意，然無法舉其他證據方法供本院調查
    認以實其說，委無可採。次查，被告乙○○一經偽造暨行使謝偉基署押背書，犯
    罪即已完成，不論其事後是否塗銷背書，均無礙其已成立之犯罪。再者，被告乙○○行為所涉罪名性質為非告訴乃論之罪，不因被害人之申告與否，而有訴追條
    件欠缺之問題。至被告乙○○前開所謂七日之期限云云，乃指票據法第一百三十
    條第一款規定之支票執票人為付款提示之期限，與背書之效力殊無關涉，事證明
    確，被告乙○○所辯係卸責之詞，不足採信，其犯行已堪認定。
二、核被告乙○○所為，係犯刑法第二百十六條、第二百十條之行使偽造私文書罪。
    其偽造背書（私文書）所偽造之署押，為構成背書之一部，吸收於其內，不另論
    以偽造署押罪；偽造背書後，主張其內容持以交付他人即復行使，其偽造之低度
    行為應為行使之高度行為所吸收，亦不另論罪。被告乙○○先後二次行使偽造私
    文書犯行，時間緊接，犯罪構成要件相同，顯係基於概括犯意為之，應依連續犯
    之規定論以一罪，並加重其刑。
三、原審因而依刑法第二條第一項前段、第五十六條、第二百十條、第二百十六條、
    第四十一條第一項、第二百十九條之規定，並審酌被告乙○○雖素行良好，惟犯
    後飾詞否認犯行，迄今猶未賠償被害人藍甫成之損害（惟被告乙○○事後於本院
    審理中已賠償，並取回支票），態度不佳及其犯罪之動機、目的、手段等一切情
    狀，量處有期徒刑三月，並諭知如易科罰金以三百元折算一日（按被告行為後，
    刑法第四十一條犯最重本刑為三年以下有期徒刑以下之刑之罪，受六個月以下有
    期徒刑或拘役之宣告，因身體、教育、職業、家庭之關係，執行顯有困難者，得
    易科罰金之規定，就所犯之罪法定最重本刑刑度，業經修正為五年以下有期徒刑
    ，並改列為第四十一條第一項前段，經總統於九十年一月十日公布，本件被告所
    犯前揭罪名符合修正後之規定，且屬有利於被告，應依同法第二條第一項前段，
    適用修正後之第四十一條第一項規定為易科罰金折算標準之諭知）。並說明偽造
    之「謝偉基」署押二枚，均應依同法第二百十九條規定沒收之理由。經核原判決
    認事用法均無不合，量刑亦屬適當，檢察官循告發人丙○○聲請上訴主張量刑過
    輕，被告乙○○上訴否認犯罪，均為無理由，均應予駁回。
四、查被告乙○○前未曾受有期徒刑以上刑之宣告，有台灣高等法院被告全國前案紀
    錄表在卷可佐，惟其一時失慮，偶觸刑章，且事後於本院審理中已與告訴人和解
    ，並當庭將新台幣五萬元交付丙○○收受，並取回支票，丙○○並已表示宥恕，
    被告乙○○經此次偵審程序及判刑教訓後，當知所警惕，應無再犯之虞，本院認
    其所受之宣告刑以暫不執行為適當，爰併予宣告緩刑二年，以啟自新。
據上論斷，應依刑事訴訟法第三百六十八條、刑法第七十四條第一款，判決如主文。
本案經檢察官林應華到庭執行職務。
中    華    民    國         九十       年      五      月    三十一    日
                              臺灣高等法院高雄分院刑事第八庭
                                  審判長法官  郭雅美
                                        法官  莊飛宗
                                        法官  張盛喜
右正本證明與原本無異。
如不服本判決，應於判決送達後十日內向本院提出上訴狀，其未述理由者並應於提
出上訴狀後十日內向本院補提理由書（應附繕本)。
                                      書記官  魏文常
中    華    民    國         九十       年      六      月      四      日
附錄本案論罪科刑法條：
刑法第二百十條（偽造變造私文書罪）：
偽造、變造私文書，足以生損害於公眾或他人者，處五年以下有期徒刑。
刑法第二百十六條（行使偽造變造或登載不實之文書罪）：
行使第二百十條至第二百十五條之文書者，依偽造、變造文書或登載不實事項或使登
載不實事項之規定處斷。
                                                                      Ｈ


司法院資訊處製作；財團法人民間司法改革基金會備份。
